---
title: "Descritiva - Bloco 2"
output: html_document
date: '2022-07-06'
---

```{r setup, include=FALSE}
knitr::opts_chunk$set(echo = TRUE)
```

```{r, echo=FALSE, include=FALSE}
library(tidyverse)
library(data.table)
library(dplyr)
library(car)
require(corrplot)
library(psych)
library(FactoMineR)
library(factoextra)

db = read.csv("../data_HL_children_21-Jan-22.csv")
db <- data.frame(db)
```

> Separating Data

```{r}
db_blocos <- db %>% 
  select("rh_age_read_br", "rh_read_b4_yng_br", "rh_read_since_yng_br", "rh_read_b4_old_br", 
    "rh_read_with_b4_old_br", "rh_readin_b4_old_br", "rh_read_since_old_br", 
    "rh_read_w_since_old_br", "rh_readin_since_old_br", "rh_read_time_b4_br",
    "rh_read_time_since_br",
    "hlr_books_b4_corrected", 
    "hlr_dbooks_b4_corrected",
    "hlr_games_b4_corrected",
    "hlr_dgames_b4_corrected",
    "hlr_ad_books_b4_corrected",
    "hlr_ad_dbooks_b4_corrected",
    "hlr_ad_news_b4_corrected",
    "hlr_books_since_corrected",
    "hlr_dbooks_since_corrected",
    "hlr_games_since_corrected",
    "hlr_dgames_since_corrected",
    "hlr_ad_books_since_corrected",
    "hlr_ad_dbooks_since_corrected",
    "hlr_ad_news_since_corrected",
    "ea_read_b4_ALL_br",
    "ea_indr_b4_ALL_br",
    "ea_letter_b4_yng_br",
    "ea_tv_b4_yng_br",
    "ea_boardg_b4_yng_br",
    "ea_vidg_b4_yng_br",
    "ea_edapp_b4_yng_br",
    "ea_read_since_yng_br",
    "ea_indr_since_yng_br",
    "ea_letter_since_yng_br",
    "ea_tv_since_yng_br",
    "ea_boardg_since_yng_br",
    "ea_vidg_since_yng_br",
    "ea_edapp_since_yng_br")

db_out_na <- db_blocos[rowSums(is.na(db_blocos)) < 1, ]

db_bloco_3 <- db_out_na %>% 
  dplyr::select(
    "ea_read_b4_ALL_br",
    "ea_indr_b4_ALL_br",
    "ea_letter_b4_yng_br",
    "ea_tv_b4_yng_br",
    "ea_boardg_b4_yng_br",
    "ea_vidg_b4_yng_br",
    "ea_edapp_b4_yng_br",
    "ea_read_since_yng_br",
    "ea_indr_since_yng_br",
    "ea_letter_since_yng_br",
    "ea_tv_since_yng_br",
    "ea_boardg_since_yng_br",
    "ea_vidg_since_yng_br",
    "ea_edapp_since_yng_br"
  )

db_bloco_3_pre <- db_bloco_3 %>% 
  select(
    "ea_read_b4_ALL_br",
    "ea_indr_b4_ALL_br",
    "ea_letter_b4_yng_br",
    "ea_tv_b4_yng_br",
    "ea_boardg_b4_yng_br",
    "ea_vidg_b4_yng_br",
    "ea_edapp_b4_yng_br"
  )

db_bloco_3_pos <- db_bloco_3 %>% 
  select(
    "ea_read_since_yng_br",
    "ea_indr_since_yng_br",
    "ea_letter_since_yng_br",
    "ea_tv_since_yng_br",
    "ea_boardg_since_yng_br",
    "ea_vidg_since_yng_br",
    "ea_edapp_since_yng_br"
  )
```

## Analise Fatorial

### Matriz de correlação entre as variáveis do bloco 3
```{r}
matcorr_3 <- cor(db_bloco_3)
print(matcorr_3, digits = 2)
```

### Mapa de calor para a correlação entre as variáveis do bloco 3

Pode-se observar que as variáveis que apresentam maior correlação são justamente aquelas variáveis pré e pós pandemais, tal com 
**ea_read_b4_AAL_br** e **ea_read_since_yng_br** que indicam a frequeência com a que a criança se envolvia em alguma atividade de leitura.
```{r}
corrplot(matcorr_3, method="circle")
```

### Matriz de correlação entre as variáveis do bloco 3 pré-pandemia
```{r}
matcorr_pre_3 <- cor(db_bloco_3_pre)
print(matcorr_pre_3, digits = 2)
```

### Mapa de calor para a correlação entre as variáveis do bloco 3 pré-pandemia

Pode-se observar que as variávies **ea_read_b4_AAL_br** e **ea_edapp_b4_yng_br** possuem a menor correlação, ou seja, crianças que se envolvem em alguma atividade de leitura e crianças que utilizam algum aplicativo educacional em tablet são pouco correlacionadas, enquanto que as variáveis **ea_vidg_b4_yng_br** e **ea_read_b4_AAL_br** têm a maior correlação, ou seja, crianças que se envolvem em alguma atividade de leitura são fortemente correlacionadas com crianças que assitem vídeos ou jogam jogos educacionais no computador.
```{r}
corrplot(matcorr_pre_3, method="circle")
```

### Matriz de correlação entre as variáveis do bloco 3 pós-pandemia
```{r}
matcorr_pos_3 <- cor(db_bloco_3_pos)
print(matcorr_pos_3, digits = 2)
```

### Mapa de calor para a correlação entre as variáveis do bloco 3 pós-pandemia

Pode-se observar que a menor correlação continua sendo entre as variáveis **ea_read_b4_AAL_br** e **ea_edapp_b4_yng_br**, enquanto que a maior correlação passar a ser entre as variáveis **ea_tv_since_yng_br** e **ea_vidg_since_yng_br**, ou seja, entre crianças que assistem a vídeos/programas educacionais com computador e na TV.
```{r}
corrplot(matcorr_pos_3, method="circle")
```

#############################################################################################
## Multiple Correspondence Analysis

## PRÉ-PANDEMIA

```{r}
db_bloco_3_pref <- as.data.frame(lapply(db_bloco_3_pre, as.factor))
```

```{r}
summary(db_bloco_3_pref)
```

Podemos observar nos gráficos abaixo a frequência absoluta respostas para cada categoria de cada pergunta.
```{r}
for (i in 1:7) {
  plot(db_bloco_3_pref[,i], main=colnames(db_bloco_3_pref)[i],
       ylab = "Count", col="steelblue", las = 2)
  }
```

MCA com pacote FactoMineR

```{r}
MCA(db_bloco_3_pref, ncp = 5, graph = TRUE) 
```

```{r}
res.mca_pref_3 <- MCA(db_bloco_3_pref, graph = FALSE)
print(res.mca_pref_3)
```

# Visualização e interpretação

Pode-se observar que 51% da variância é explicada pelas primeiras 10 dimensões
```{r}
eig.val_pref_3 <- get_eigenvalue(res.mca_pref_3)
eig.val_pref_3
```

Representação gráfica da porcentagem explicada por cada dimensão
```{r}
fviz_screeplot(res.mca_pref_3, addlabels = TRUE, ylim = c(0, 10))
```
Biplot de indivíduos e categorias de variáveis:

Os pontos azuis representam indivíduos e os pontos vermelhos representam as variáveis, quanto mais próximos uns dos outros mais similares são essas observações. Podemos observar um cluster de indivíduos que não são explicados pela dimensão 1 e nem pela dimensãso 2 no canto inferior esquerdo do gráfico.
```{r}
fviz_mca_biplot(res.mca_pref_3, 
               repel = TRUE, # Avoid text overlapping (slow if many point)
               ggtheme = theme_minimal())
```

#Gráfico de variáveis
#Resultados
Usada para extrair os resultados para categorias de variáveis. Esta função retorna uma lista contendo as coordenadas, o cos2 e a contribuição das categorias de variáveis:

```{r}
var_pref_3 <- get_mca_var(res.mca_pref_3)
var_pref_3
```

```{r}
# Coordinates
var_pref_3$coord
```


```{r}
var_pref_3$cos2

```

```{r}
var_pref_3$contrib
```

#Correlação entre variáveis e dimensões principais

Pode-se observar que para as duas principais dimensões, a maioria das variáveis têm um correlação alta, destoando as variáveis **ea_read_b4_AAL_br** e **ea_indr_b4_AAL_br**.

```{r}
fviz_mca_var(res.mca_pref_3, choice = "mca.cor", 
            repel = TRUE, # Avoid text overlapping (slow)
            ggtheme = theme_minimal())
```

```{r}
head(round(var_pref_3$coord, 2), 4)
```

Agora visualizaando apenas as categorias de variáveis, ou seja, qual opção o responsável assinalou no questionário, é possível um grupo de alternativas que são bem explicadas pelas principais dimensões e um grupo de alternativas que não são explicadas pelas principais dimensões.
```{r}
fviz_mca_var(res.mca_pref_3, 
             repel = TRUE, # Avoid text overlapping (slow)
             ggtheme = theme_minimal())
```

```{r}
head(var_pref_3$cos2, 10)
```

Se uma categoria de variável é bem representada por duas dimensões, a soma do cos2 é próxima de um. Para alguns dos itens de linha, são necessárias mais de 2 dimensões para representar perfeitamente os dados, o que indica que essas alternativas fazem parte daquele grupo de alternativas no campo inferior esquerdo do gráfico acima.

```{r}
fviz_mca_var(res.mca_pref_3, col.var = "cos2",
             gradient.cols = c("#00AFBB", "#E7B800", "#FC4E07"), 
             repel = TRUE, # Avoid text overlapping
             ggtheme = theme_minimal())
```

```{r}
fviz_cos2(res.mca_pref_3, choice = "var", axes = 1:2)
```

```{r}
head(round(var_pref_3$contrib,2), 49)
```

15 principais categorias de variáveis que contribuem para cada uma das principais dimensões:

```{r}
# Contributions of rows to dimension 1
fviz_contrib(res.mca_pref_3, choice = "var", axes = 1, top = 15)
# Contributions of rows to dimension 2
fviz_contrib(res.mca_pref_3, choice = "var", axes = 2, top = 15)
```

15 principais categorias de variáveis que contribuem as duas principais dimensões combinadas:
```{r}
fviz_contrib(res.mca_pref_3, choice = "var", axes = 1:2, top = 15)
```

```{r}
fviz_mca_var(res.mca_pref_3, alpha.var="contrib",
             repel = TRUE,
             ggtheme = theme_minimal())
```

##Gráfico de indivíduos
Resultados

lista contendo as coordenadas, o cos2 e as contribuições dos indivíduos:

```{r}
ind_pref_3 <- get_mca_ind(res.mca_pref_3)
ind_pref_3
```

 colorir os indivíduos por seus valores de cos2:
```{r}
fviz_mca_ind(res.mca_pref_3, col.ind = "cos2", 
             gradient.cols = c("#00AFBB", "#E7B800", "#FC4E07"),
             repel = TRUE, # Avoid text overlapping (slow if many points)
             ggtheme = theme_minimal())
```

```{r}
# Cos2 of individuals
fviz_cos2(res.mca_pref_3, choice = "ind", axes = 1:2, top = 20)
# Contribution of individuals to the dimensions
fviz_contrib(res.mca_pref_3, choice = "ind", axes = 1:2, top = 20)
```


## POS-PANDEMIA

```{r}
db_bloco_3_posf <- as.data.frame(lapply(db_bloco_3_pos, as.factor))
```

```{r}
summary(db_bloco_3_posf)
```

Podemos observar nos gráficos abaixo a frequência absoluta respostas para cada categoria de cada pergunta.
```{r}
for (i in 1:7) {
  plot(db_bloco_3_posf[,i], main=colnames(db_bloco_3_posf)[i],
       ylab = "Count", col="steelblue", las = 2)
  }
```

```{r}
MCA(db_bloco_3_posf,ncp = 5, graph = TRUE) 
```

```{r}
res.mca_posf_3 <- MCA(db_bloco_3_posf, graph = FALSE)
print(res.mca_posf_3)
```

#Visualização e interpretação
Autovalores/variâncias retidos por cada dimensão (eixo). Pode-se observar que 54% da variância é explicada pelas primeiras 10 dimensões
```{r}
eig.val_posf_3 <- get_eigenvalue(res.mca_posf_3)
eig.val_posf_3
```

Porcentagens de inércia explicadas por cada dimensão MCA

```{r}
fviz_screeplot(res.mca_posf_3, addlabels = TRUE, ylim = c(0, 10))
```
Biplot de indivíduos e categorias de variáveis:

Os pontos azuis representam indivíduos e os pontos vermelhos representam as variáveis, quanto mais próximos uns dos outros mais similares são essas observações. Podemos observar um cluster de indivíduos que não são explicados pela dimensão 1 e nem pela dimensãso 2 no canto inferior esquerdo do gráfico.
```{r}
fviz_mca_biplot(res.mca_posf_3, 
               repel = TRUE, # Avoid text overlapping (slow if many point)
               ggtheme = theme_minimal())
```
#Gráfico de variáveis
#Resultados

Usada para extrair os resultados para categorias de variáveis. Esta função retorna uma lista contendo as coordenadas, o cos2 e a contribuição das categorias de variáveis:

```{r}
var_posf_3 <- get_mca_var(res.mca_posf_3)
var_posf_3
```

```{r}
# Coordinates
var_posf_3$coord
```


```{r}
var_posf_3$cos2

```

```{r}
var_posf_3$contrib
```

#Correlação entre variáveis e dimensões principais

correlação entre as variáveis e as dimensões principais do MCA
Pode-se observar que para as duas principais dimensões, a maioria das variáveis têm um correlação alta, destoando um pouco as variáveis **ea_read_since_yng_br** e **ea_indr_since_yng_br**.
```{r}
fviz_mca_var(res.mca_posf_3, choice = "mca.cor", 
            repel = TRUE, # Avoid text overlapping (slow)
            ggtheme = theme_minimal())
```

```{r}
head(round(var_posf_3$coord, 2), 4)
```

Agora visualizando apenas as categorias de variáveis, ou seja, qual opção o responsável assinalou no questionárioas pelas principais dimensões.
```{r}
fviz_mca_var(res.mca_posf_3, 
             repel = TRUE, # Avoid text overlapping (slow)
             ggtheme = theme_minimal())
```
```{r}
head(var_posf_3$cos2, 10)
```

Se uma categoria de variável é bem representada por duas dimensões, a soma do cos2 é próxima de um. Para alguns dos itens de linha, são necessárias mais de 2 dimensões para representar perfeitamente os dados.

```{r}
fviz_mca_var(res.mca_posf_3, col.var = "cos2",
             gradient.cols = c("#00AFBB", "#E7B800", "#FC4E07"), 
             repel = TRUE, # Avoid text overlapping
             ggtheme = theme_minimal())
```

15 principais categorias de variáveis que contribuem para cada uma das principais dimensões:
```{r}
# Contributions of rows to dimension 1
fviz_contrib(res.mca_pref_3, choice = "var", axes = 1, top = 15)
fviz_contrib(res.mca_posf_3, choice = "var", axes = 1, top = 15)
# Contributions of rows to dimension 2
fviz_contrib(res.mca_pref_3, choice = "var", axes = 2, top = 15)
fviz_contrib(res.mca_posf_3, choice = "var", axes = 2, top = 15)
```

```{r}
fviz_cos2(res.mca_posf_3, choice = "var", axes = 1:2)
```

```{r}
head(round(var_posf_3$contrib,2), 49)
```

15 principais categorias de variáveis que contribuem para as dimensões:

```{r}
# Contributions of rows to dimension 1
fviz_contrib(res.mca_posf_3, choice = "var", axes = 1, top = 15)
# Contributions of rows to dimension 2
fviz_contrib(res.mca_posf_3, choice = "var", axes = 2, top = 15)
```

```{r}
fviz_contrib(res.mca_posf_3, choice = "var", axes = 1:2, top = 15)
```

```{r}
fviz_mca_var(res.mca_posf_3, alpha.var="contrib",
             repel = TRUE,
             ggtheme = theme_minimal())
```

##Gráfico de indivíduos
Resultados

lista contendo as coordenadas, o cos2 e as contribuições dos indivíduos:

```{r}
ind_posf_3 <- get_mca_ind(res.mca_posf_3)
ind_posf_3
```

 colorir os indivíduos por seus valores de cos2:
```{r}
fviz_mca_ind(res.mca_posf_3, col.ind = "cos2", 
             gradient.cols = c("#00AFBB", "#E7B800", "#FC4E07"),
             repel = TRUE, # Avoid text overlapping (slow if many points)
             ggtheme = theme_minimal())
```

```{r}
# Cos2 of individuals
fviz_cos2(res.mca_posf_3, choice = "ind", axes = 1:2, top = 20)
# Contribution of individuals to the dimensions
fviz_contrib(res.mca_posf_3, choice = "ind", axes = 1:2, top = 20)
```



## PANDEMIA COMPLETA

```{r}
db_bloco_3f <- as.data.frame(lapply(db_bloco_3, as.factor))
```

```{r}
summary(db_bloco_3f)
```

Podemos observar nos gráficos abaixo a frequência absoluta respostas para cada categoria de cada pergunta.
```{r}
for (i in 1:14) {
  plot(db_bloco_3f[,i], main=colnames(db_bloco_3f)[i],
       ylab = "Count", col="steelblue", las = 2)
  }
```

```{r}
MCA(db_bloco_3f,ncp = 5, graph = TRUE) 
```

```{r}
res.mca_3f <- MCA(db_bloco_3f, graph = FALSE)
print(res.mca_3f)
```

#Visualização e interpretação

Pode-se observar que juntando os blocos pré e pós pandemia, conseguiremos explicar mais de 50% da variância apenas com 15 dimensões.
```{r}
eig.val_3f <- get_eigenvalue(res.mca_3f)
eig.val_3f
```

Porcentagens de inércia explicadas por cada dimensão MCA

```{r}
fviz_screeplot(res.mca_3f, addlabels = TRUE, ylim = c(0, 10))
```
Biplot de indivíduos e categorias de variáveis:
Os pontos azuis representam indivíduos e os pontos vermelhos representam as variáveis, quanto mais próximos uns dos outros mais similares são essas observações. Podemos observar um cluster de indivíduos que não são explicados pela dimensão 1 e nem pela dimensãso 2 no canto inferior esquerdo do gráfico.

```{r}
fviz_mca_biplot(res.mca_3f, 
               repel = TRUE, # Avoid text overlapping (slow if many point)
               ggtheme = theme_minimal())
```
#Gráfico de variáveis
#Resultados
Usada para extrair os resultados para categorias de variáveis. Esta função retorna uma lista contendo as coordenadas, o cos2 e a contribuição das categorias de variáveis:

```{r}
var_3f <- get_mca_var(res.mca_3f)
var_3f
```

```{r}
# Coordinates
var_3f$coord
```


```{r}
var_3f$cos2

```

```{r}
var_3f$contrib
```

#Correlação entre variáveis e dimensões principais
correlação entre as variáveis e as dimensões principais do MCA

Pode-se observar que para as duas principais dimensões, as variáveis são homogeneamente bem distribuídas e explicadas pelas duas componentes.

```{r}
fviz_mca_var(res.mca_3f, choice = "mca.cor", 
            repel = TRUE, # Avoid text overlapping (slow)
            ggtheme = theme_minimal())
```

```{r}
head(round(var_3f$coord, 2), 4)
```

para visualizar apenas categorias de variáveis:
Agora visualizando apenas as categorias de variáveis, ou seja, qual opção o responsável assinalou no questionário, é possível notas uma distribuição homogênea em torno das duas componentes, com isso as alternativas são bem explicadas por elas.
```{r}
fviz_mca_var(res.mca_3f, 
             repel = TRUE, # Avoid text overlapping (slow)
             ggtheme = theme_minimal())
```
```{r}
head(var_3f$cos2, 10)
```

Se uma categoria de variável é bem representada por duas dimensões, a soma do cos2 é próxima de um. Para alguns dos itens de linha, são necessárias mais de 2 dimensões para representar perfeitamente os dados.

```{r}
fviz_mca_var(res.mca_3f, col.var = "cos2",
             gradient.cols = c("#00AFBB", "#E7B800", "#FC4E07"), 
             repel = TRUE, # Avoid text overlapping
             ggtheme = theme_minimal())
```

```{r}
fviz_cos2(res.mca_3f, choice = "var", axes = 1:2)
```

```{r}
head(round(var_3f$contrib,2), 49)
```

15 principais categorias de variáveis que contribuem para as dimensões:

```{r}
# Contributions of rows to dimension 1
fviz_contrib(res.mca_3f, choice = "var", axes = 1, top = 15)
# Contributions of rows to dimension 2
fviz_contrib(res.mca_3f, choice = "var", axes = 2, top = 15)
```

```{r}
fviz_contrib(res.mca_3f, choice = "var", axes = 1:2, top = 15)
```
```{r}
fviz_mca_var(res.mca_3f, alpha.var="contrib",
             repel = TRUE,
             ggtheme = theme_minimal())
```

##Gráfico de indivíduos
Resultados

lista contendo as coordenadas, o cos2 e as contribuições dos indivíduos:

```{r}
ind_3f <- get_mca_ind(res.mca_3f)
ind_3f
```

 colorir os indivíduos por seus valores de cos2:
```{r}
fviz_mca_ind(res.mca_3f, col.ind = "cos2", 
             gradient.cols = c("#00AFBB", "#E7B800", "#FC4E07"),
             repel = TRUE, # Avoid text overlapping (slow if many points)
             ggtheme = theme_minimal())
```
```{r}
# Cos2 of individuals
fviz_cos2(res.mca_3f, choice = "ind", axes = 1:2, top = 20)
# Contribution of individuals to the dimensions
fviz_contrib(res.mca_3f, choice = "ind", axes = 1:2, top = 20)
```


## PCA COMO NUMERICO

## PRE-PANDEMIA

Com o pacote "psych"
Como o p-valor e praticamente 0, a matrix de correlacao nao e diagonal, ou seja, as variaveis seao correlacionadas. 

```{r, message=FALSE}
require(psych)

cortest.bartlett(db_bloco_3_pre)
```

> The test measures sampling adequacy for each variable in the model and for the complete model. The statistic is a measure of the proportion of variance among variables that might be common variance. The lower the proportion, the more suited your data is to Factor Analysis.

```{r}
KMO(db_bloco_3_pre)
```

```{r}
res.pca_3_pre <- PCA(db_bloco_3_pre)
res.pca_3_pre$eig
```

```{r}
PCA_3_pre <- prcomp(db_bloco_3_pre, scale = TRUE)
print(PCA_3_pre)
```

```{r}
summary(PCA_3_pre)
```

```{r}
screeplot(PCA_3_pre, type = c("lines"), main = deparse(substitute(PCA)))
```

```{r}
 biplot(princomp(db_bloco_3_pre, cor = T))
```

```{r}
fviz_pca_ind(res.pca_3_pre,
             col.ind = "cos2", # Color by the quality of representation
             gradient.cols = c("#00AFBB", "#E7B800", "#FC4E07"),
             repel = TRUE     # Avoid text overlapping
             )
```

```{r}
fviz_pca_var(res.pca_3_pre,
             col.var = "contrib", # Color by contributions to the PC
             gradient.cols = c("#00AFBB", "#E7B800", "#FC4E07"),
             repel = TRUE     # Avoid text overlapping
             )
```

```{r}
fviz_pca_biplot(res.pca_3_pre, repel = TRUE,
                col.var = "#2E9FDF", # Variables color
                col.ind = "#696969"  # Individuals color
                )
```

