---
title: "Descritiva - Bloco 2"
output: html_document
date: '2022-07-06'
---

```{r setup, include=FALSE}
knitr::opts_chunk$set(echo = TRUE)
```

```{r, echo=FALSE, include=FALSE}
library(tidyverse)
library(data.table)
library(dplyr)
library(car)
require(corrplot)
library(psych)
library(FactoMineR)
library(factoextra)

db = read.csv("./data_HL_children_21-Jan-22.csv")
db <- data.frame(db)
```

> Separating Data

```{r}
db_blocos <- db %>% 
  select("rh_age_read_br", "rh_read_b4_yng_br", "rh_read_since_yng_br", "rh_read_b4_old_br", 
    "rh_read_with_b4_old_br", "rh_readin_b4_old_br", "rh_read_since_old_br", 
    "rh_read_w_since_old_br", "rh_readin_since_old_br", "rh_read_time_b4_br",
    "rh_read_time_since_br",
    "hlr_books_b4_corrected", 
    "hlr_dbooks_b4_corrected",
    "hlr_games_b4_corrected",
    "hlr_dgames_b4_corrected",
    "hlr_ad_books_b4_corrected",
    "hlr_ad_dbooks_b4_corrected",
    "hlr_ad_news_b4_corrected",
    "hlr_books_since_corrected",
    "hlr_dbooks_since_corrected",
    "hlr_games_since_corrected",
    "hlr_dgames_since_corrected",
    "hlr_ad_books_since_corrected",
    "hlr_ad_dbooks_since_corrected",
    "hlr_ad_news_since_corrected",
    "ea_read_b4_ALL_br",
    "ea_indr_b4_ALL_br",
    "ea_letter_b4_yng_br",
    "ea_tv_b4_yng_br",
    "ea_boardg_b4_yng_br",
    "ea_vidg_b4_yng_br",
    "ea_edapp_b4_yng_br",
    "ea_read_since_yng_br",
    "ea_indr_since_yng_br",
    "ea_letter_since_yng_br",
    "ea_tv_since_yng_br",
    "ea_boardg_since_yng_br",
    "ea_vidg_since_yng_br",
    "ea_edapp_since_yng_br")

db_out_na <- db_blocos[rowSums(is.na(db_blocos)) < 1, ]

db_bloco_2 <- db_out_na %>% 
  select(
    "hlr_books_b4_corrected", 
    "hlr_dbooks_b4_corrected",
    "hlr_games_b4_corrected",
    "hlr_dgames_b4_corrected",
    "hlr_ad_books_b4_corrected",
    "hlr_ad_dbooks_b4_corrected",
    "hlr_ad_news_b4_corrected",
    "hlr_books_since_corrected",
    "hlr_dbooks_since_corrected",
    "hlr_games_since_corrected",
    "hlr_dgames_since_corrected",
    "hlr_ad_books_since_corrected",
    "hlr_ad_dbooks_since_corrected",
    "hlr_ad_news_since_corrected" 
  )

db_bloco_2_pre <- db_bloco_2 %>% 
  select(
    "hlr_books_b4_corrected", 
    "hlr_dbooks_b4_corrected",
    "hlr_games_b4_corrected",
    "hlr_dgames_b4_corrected",
    "hlr_ad_books_b4_corrected",
    "hlr_ad_dbooks_b4_corrected",
    "hlr_ad_news_b4_corrected"
  )

db_bloco_2_pos <- db_bloco_2 %>% 
  select(
    "hlr_books_since_corrected",
    "hlr_dbooks_since_corrected",
    "hlr_games_since_corrected",
    "hlr_dgames_since_corrected",
    "hlr_ad_books_since_corrected",
    "hlr_ad_dbooks_since_corrected",
    "hlr_ad_news_since_corrected" 
  )
```

## Analise Fatorial

```{r}
matcor <- cor(db_bloco_2)
print(matcor, digits = 2)
```

```{r}
corrplot(matcor, method="circle")
```

```{r}
matcor_pre <- cor(db_bloco_2_pre)
print(matcor_pre, digits = 2)
```

```{r}
corrplot(matcor_pre, method="circle")
```



#############################################################################################
## Multiple Correspondence Analysis



O MCA geralmente é usado para analisar um conjunto de dados de uma pesquisa. O objetivo é identificar:

1) Um grupo de indivíduos com perfil semelhante em suas respostas às perguntas
2) As associações entre categorias de variáveis

Calcular e visualizar a análise de correspondência múltipla no software R usando FactoMineR (para a análise) e 
                                                                                factoextra (para visualização de dados)
Revelar as variáveis mais importantes que mais contribuem para explicar as variações no conjunto de dados
 explicando como prever os resultados para indivíduos e variáveis suplementares.
 filtrar os resultados do MCA para manter apenas as variáveis que mais contribuíram.
 
```{r}
library("FactoMineR")
library("factoextra")
```
 
## PRE-PANDEMIA

```{r}
db_bloco_2_pref <- as.data.frame(lapply(db_bloco_2_pre, as.factor))
```

```{r}
summary(db_bloco_2_pref)
```

```{r}
for (i in 1:7) {
  plot(db_bloco_2_pref[,i], main=colnames(db_bloco_2_pref)[i],
       ylab = "Count", col="steelblue", las = 2)
  }
```

MCA com pacote FactoMineR

```{r}
MCA(db_bloco_2_pref,ncp = 5, graph = TRUE) 
```

```{r}
res.mca_pref <- MCA(db_bloco_2_pref, graph = FALSE)
print(res.mca_pref)
```

#Visualização e interpretação
Autovalores/variâncias retidos por cada dimensão (eixo)

```{r}
eig.val_pref <- get_eigenvalue(res.mca_pref)
eig.val_pref
```

Porcentagens de inércia explicadas por cada dimensão MCA

```{r}
fviz_screeplot(res.mca_pref, addlabels = TRUE, ylim = c(0, 45))
```
Biplot de indivíduos e categorias de variáveis:

```{r}
fviz_mca_biplot(res.mca_pref, 
               repel = TRUE, # Avoid text overlapping (slow if many point)
               ggtheme = theme_minimal())
```
#Gráfico de variáveis
#Resultados
Usada para extrair os resultados para categorias de variáveis. Esta função retorna uma lista contendo as coordenadas, o cos2 e a contribuição das categorias de variáveis:

```{r}
var_pref <- get_mca_var(res.mca_pref)
var_pref
```

```{r}
# Coordinates
var_pref$coord
```


```{r}
var_pref$cos2

```

```{r}
var_pref$contrib
```

#Correlação entre variáveis e dimensões principais
correlação entre as variáveis e as dimensões principais do MCA


```{r}
fviz_mca_var(res.mca_pref, choice = "mca.cor", 
            repel = TRUE, # Avoid text overlapping (slow)
            ggtheme = theme_minimal())
```

```{r}
head(round(var_pref$coord, 2), 4)
```

para visualizar apenas categorias de variáveis:

```{r}
fviz_mca_var(res.mca_pref, 
             repel = TRUE, # Avoid text overlapping (slow)
             ggtheme = theme_minimal())
```

```{r}
head(var_pref$cos2, 10)
```

Se uma categoria de variável é bem representada por duas dimensões, a soma do cos2 é próxima de um. Para alguns dos itens de linha, são necessárias mais de 2 dimensões para representar perfeitamente os dados.

!!! OS COSSENOS SAO MUITO BAIXOS!!
```{r}
fviz_mca_var(res.mca_pref, col.var = "cos2",
             gradient.cols = c("#00AFBB", "#E7B800", "#FC4E07"), 
             repel = TRUE, # Avoid text overlapping
             ggtheme = theme_minimal())
```

```{r}
fviz_cos2(res.mca_pref, choice = "var", axes = 1:2)
```

```{r}
head(round(var_pref$contrib,2), 49)
```

15 principais categorias de variáveis que contribuem para as dimensões:

```{r}
# Contributions of rows to dimension 1
fviz_contrib(res.mca_pref, choice = "var", axes = 1, top = 15)
# Contributions of rows to dimension 2
fviz_contrib(res.mca_pref, choice = "var", axes = 2, top = 15)
```

```{r}
fviz_contrib(res.mca_pref, choice = "var", axes = 1:2, top = 15)
```

```{r}
fviz_mca_var(res.mca_pref, alpha.var="contrib",
             repel = TRUE,
             ggtheme = theme_minimal())
```

##Gráfico de indivíduos
Resultados

lista contendo as coordenadas, o cos2 e as contribuições dos indivíduos:

```{r}
ind_pref <- get_mca_ind(res.mca_pref)
ind_pref
```

 colorir os indivíduos por seus valores de cos2:
```{r}
fviz_mca_ind(res.mca_pref, col.ind = "cos2", 
             gradient.cols = c("#00AFBB", "#E7B800", "#FC4E07"),
             repel = TRUE, # Avoid text overlapping (slow if many points)
             ggtheme = theme_minimal())
```

```{r}
# Cos2 of individuals
fviz_cos2(res.mca_pref, choice = "ind", axes = 1:2, top = 20)
# Contribution of individuals to the dimensions
fviz_contrib(res.mca_pref, choice = "ind", axes = 1:2, top = 20)
```


## POS-PANDEMIA

```{r}
db_bloco_2_posf <- as.data.frame(lapply(db_bloco_2_pos, as.factor))
```

```{r}
summary(db_bloco_2_posf)
```

```{r}
for (i in 1:7) {
  plot(db_bloco_2_posf[,i], main=colnames(db_bloco_2_posf)[i],
       ylab = "Count", col="steelblue", las = 2)
  }
```

```{r}
MCA(db_bloco_2_posf,ncp = 5, graph = TRUE) 
```

```{r}
res.mca_posf <- MCA(db_bloco_2_posf, graph = FALSE)
print(res.mca_posf)
```

#Visualização e interpretação
Autovalores/variâncias retidos por cada dimensão (eixo)
```{r}
eig.val_posf <- get_eigenvalue(res.mca_posf)
eig.val_posf
```

Porcentagens de inércia explicadas por cada dimensão MCA

```{r}
fviz_screeplot(res.mca_posf, addlabels = TRUE, ylim = c(0, 45))
```
Biplot de indivíduos e categorias de variáveis:

```{r}
fviz_mca_biplot(res.mca_posf, 
               repel = TRUE, # Avoid text overlapping (slow if many point)
               ggtheme = theme_minimal())
```
#Gráfico de variáveis
#Resultados
Usada para extrair os resultados para categorias de variáveis. Esta função retorna uma lista contendo as coordenadas, o cos2 e a contribuição das categorias de variáveis:

```{r}
var_posf <- get_mca_var(res.mca_posf)
var_posf
```

```{r}
# Coordinates
var_posf$coord
```


```{r}
var_posf$cos2

```

```{r}
var_posf$contrib
```

#Correlação entre variáveis e dimensões principais
correlação entre as variáveis e as dimensões principais do MCA



```{r}
fviz_mca_var(res.mca_posf, choice = "mca.cor", 
            repel = TRUE, # Avoid text overlapping (slow)
            ggtheme = theme_minimal())
```

```{r}
head(round(var_posf$coord, 2), 4)
```

para visualizar apenas categorias de variáveis:

```{r}
fviz_mca_var(res.mca_posf, 
             repel = TRUE, # Avoid text overlapping (slow)
             ggtheme = theme_minimal())
```
```{r}
head(var_posf$cos2, 10)
```

Se uma categoria de variável é bem representada por duas dimensões, a soma do cos2 é próxima de um. Para alguns dos itens de linha, são necessárias mais de 2 dimensões para representar perfeitamente os dados.

!!! OS COSSENOS SAO MUITO BAIXOS!!
```{r}
fviz_mca_var(res.mca_posf, col.var = "cos2",
             gradient.cols = c("#00AFBB", "#E7B800", "#FC4E07"), 
             repel = TRUE, # Avoid text overlapping
             ggtheme = theme_minimal())
```
```{r}
# Contributions of rows to dimension 1
fviz_contrib(res.mca_pref, choice = "var", axes = 1, top = 15)
fviz_contrib(res.mca_posf, choice = "var", axes = 1, top = 15)
# Contributions of rows to dimension 2
fviz_contrib(res.mca_pref, choice = "var", axes = 2, top = 15)
fviz_contrib(res.mca_posf, choice = "var", axes = 2, top = 15)
```

```{r}
fviz_cos2(res.mca_posf, choice = "var", axes = 1:2)
```

```{r}
head(round(var_posf$contrib,2), 49)
```

15 principais categorias de variáveis que contribuem para as dimensões:

```{r}
# Contributions of rows to dimension 1
fviz_contrib(res.mca_posf, choice = "var", axes = 1, top = 15)
# Contributions of rows to dimension 2
fviz_contrib(res.mca_posf, choice = "var", axes = 2, top = 15)
```

```{r}
fviz_contrib(res.mca_posf, choice = "var", axes = 1:2, top = 15)
```

```{r}
fviz_mca_var(res.mca_posf, alpha.var="contrib",
             repel = TRUE,
             ggtheme = theme_minimal())
```

##Gráfico de indivíduos
Resultados

lista contendo as coordenadas, o cos2 e as contribuições dos indivíduos:

```{r}
ind_posf <- get_mca_ind(res.mca_posf)
ind_posf
```

 colorir os indivíduos por seus valores de cos2:
```{r}
fviz_mca_ind(res.mca_posf, col.ind = "cos2", 
             gradient.cols = c("#00AFBB", "#E7B800", "#FC4E07"),
             repel = TRUE, # Avoid text overlapping (slow if many points)
             ggtheme = theme_minimal())
```

```{r}
# Cos2 of individuals
fviz_cos2(res.mca_posf, choice = "ind", axes = 1:2, top = 20)
# Contribution of individuals to the dimensions
fviz_contrib(res.mca_posf, choice = "ind", axes = 1:2, top = 20)
```



## PANDEMIA COMPLETA

```{r}
db_bloco_2f <- as.data.frame(lapply(db_bloco_2, as.factor))
```

```{r}
summary(db_bloco_2f)
```

```{r}
for (i in 1:14) {
  plot(db_bloco_2f[,i], main=colnames(db_bloco_2f)[i],
       ylab = "Count", col="steelblue", las = 2)
  }
```

```{r}
MCA(db_bloco_2f,ncp = 5, graph = TRUE) 
```

```{r}
res.mca_2f <- MCA(db_bloco_2f, graph = FALSE)
print(res.mca_2f)
```

#Visualização e interpretação
Autovalores/variâncias retidos por cada dimensão (eixo)
```{r}
eig.val_2f <- get_eigenvalue(res.mca_2f)
eig.val_2f
```

Porcentagens de inércia explicadas por cada dimensão MCA

```{r}
fviz_screeplot(res.mca_2f, addlabels = TRUE, ylim = c(0, 45))
```
Biplot de indivíduos e categorias de variáveis:

```{r}
fviz_mca_biplot(res.mca_2f, 
               repel = TRUE, # Avoid text overlapping (slow if many point)
               ggtheme = theme_minimal())
```
#Gráfico de variáveis
#Resultados
Usada para extrair os resultados para categorias de variáveis. Esta função retorna uma lista contendo as coordenadas, o cos2 e a contribuição das categorias de variáveis:

```{r}
var_2f <- get_mca_var(res.mca_2f)
var_2f
```

```{r}
# Coordinates
var_2f$coord
```


```{r}
var_2f$cos2

```

```{r}
var_2f$contrib
```

#Correlação entre variáveis e dimensões principais
correlação entre as variáveis e as dimensões principais do MCA



```{r}
fviz_mca_var(res.mca_2f, choice = "mca.cor", 
            repel = TRUE, # Avoid text overlapping (slow)
            ggtheme = theme_minimal())
```

```{r}
head(round(var_2f$coord, 2), 4)
```

para visualizar apenas categorias de variáveis:

```{r}
fviz_mca_var(res.mca_2f, 
             repel = TRUE, # Avoid text overlapping (slow)
             ggtheme = theme_minimal())
```
```{r}
head(var_2f$cos2, 10)
```

Se uma categoria de variável é bem representada por duas dimensões, a soma do cos2 é próxima de um. Para alguns dos itens de linha, são necessárias mais de 2 dimensões para representar perfeitamente os dados.

!!! OS COSSENOS SAO MUITO BAIXOS!!
```{r}
fviz_mca_var(res.mca_2f, col.var = "cos2",
             gradient.cols = c("#00AFBB", "#E7B800", "#FC4E07"), 
             repel = TRUE, # Avoid text overlapping
             ggtheme = theme_minimal())
```

```{r}
fviz_cos2(res.mca_2f, choice = "var", axes = 1:2)
```

```{r}
head(round(var_2f$contrib,2), 49)
```

15 principais categorias de variáveis que contribuem para as dimensões:

```{r}
# Contributions of rows to dimension 1
fviz_contrib(res.mca_2f, choice = "var", axes = 1, top = 15)
# Contributions of rows to dimension 2
fviz_contrib(res.mca_2f, choice = "var", axes = 2, top = 15)
```

```{r}
fviz_contrib(res.mca_2f, choice = "var", axes = 1:2, top = 15)
```
```{r}
fviz_mca_var(res.mca_2f, alpha.var="contrib",
             repel = TRUE,
             ggtheme = theme_minimal())
```

##Gráfico de indivíduos
Resultados

lista contendo as coordenadas, o cos2 e as contribuições dos indivíduos:

```{r}
ind_2f <- get_mca_ind(res.mca_2f)
ind_2f
```

 colorir os indivíduos por seus valores de cos2:
```{r}
fviz_mca_ind(res.mca_2f, col.ind = "cos2", 
             gradient.cols = c("#00AFBB", "#E7B800", "#FC4E07"),
             repel = TRUE, # Avoid text overlapping (slow if many points)
             ggtheme = theme_minimal())
```
```{r}
# Cos2 of individuals
fviz_cos2(res.mca_2f, choice = "ind", axes = 1:2, top = 20)
# Contribution of individuals to the dimensions
fviz_contrib(res.mca_2f, choice = "ind", axes = 1:2, top = 20)
```


## PCA COMO NUMERICO

## PRE-PANDEMIA

Com o pacote "psych"
Como o p-valor e praticamente 0, a matrix de correlacao nao e diagonal, ou seja, as variaveis seao correlacionadas. 

```{r, message=FALSE}
require(psych)

cortest.bartlett(db_bloco_2_pre)
```

> The test measures sampling adequacy for each variable in the model and for the complete model. The statistic is a measure of the proportion of variance among variables that might be common variance. The lower the proportion, the more suited your data is to Factor Analysis.

```{r}
KMO(db_bloco_2_pre)
```

```{r}
res.pca_2_pre <- PCA(db_bloco_2_pre)
res.pca_2_pre$eig
```

```{r}
PCA_2_pre <- prcomp(db_bloco_2_pre, scale = TRUE)
print(PCA_2_pre)
```

```{r}
summary(PCA_2_pre)
```

```{r}
screeplot(PCA_2_pre, type = c("lines"), main = deparse(substitute(PCA)))
```

```{r}
 biplot(princomp(db_bloco_2_pre, cor = T))
```

```{r}
fviz_pca_ind(res.pca_2_pre,
             col.ind = "cos2", # Color by the quality of representation
             gradient.cols = c("#00AFBB", "#E7B800", "#FC4E07"),
             repel = TRUE     # Avoid text overlapping
             )
```

```{r}
fviz_pca_var(res.pca_2_pre,
             col.var = "contrib", # Color by contributions to the PC
             gradient.cols = c("#00AFBB", "#E7B800", "#FC4E07"),
             repel = TRUE     # Avoid text overlapping
             )
```

```{r}
fviz_pca_biplot(res.pca_2_pre, repel = TRUE,
                col.var = "#2E9FDF", # Variables color
                col.ind = "#696969"  # Individuals color
                )
```

