---
title: "bloco2"
author: "Boanca, Luiz e Thomás"
date: "18/07/2022"
output: html_document
---

```{r setup, include=FALSE}
knitr::opts_chunk$set(echo = FALSE, warning = FALSE, message = FALSE, fig.align="center")
```

```{r, echo=FALSE, include=FALSE}
# Carregando os pacotes necessários
library(ggplot2)
library(tidyverse)
library(epiDisplay)

# Importação do banco de dados e transormação em uma variável da classe data.frame
db = read.csv("../data_HL_children_21-Jan-22.csv")
db <- data.frame(db)

# Seleção das variáveis que compõem os blocos
db_blocos <- db %>% 
  dplyr::select(
    "rh_age_read_br", 
    "rh_read_b4_yng_br", 
    "rh_read_since_yng_br", 
    "rh_read_b4_old_br", 
    "rh_read_with_b4_old_br", 
    "rh_readin_b4_old_br", 
    "rh_read_since_old_br", 
    "rh_read_w_since_old_br", 
    "rh_readin_since_old_br", 
    "rh_read_time_b4_br",
    "rh_read_time_since_br",
    "hlr_books_b4_corrected", 
    "hlr_dbooks_b4_corrected",
    "hlr_games_b4_corrected",
    "hlr_dgames_b4_corrected",
    "hlr_ad_books_b4_corrected",
    "hlr_ad_dbooks_b4_corrected",
    "hlr_ad_news_b4_corrected",
    "hlr_books_since_corrected",
    "hlr_dbooks_since_corrected",
    "hlr_games_since_corrected",
    "hlr_dgames_since_corrected",
    "hlr_ad_books_since_corrected",
    "hlr_ad_dbooks_since_corrected",
    "hlr_ad_news_since_corrected",
    "ea_read_b4_ALL_br",
    "ea_indr_b4_ALL_br",
    "ea_letter_b4_yng_br",
    "ea_tv_b4_yng_br",
    "ea_boardg_b4_yng_br",
    "ea_vidg_b4_yng_br",
    "ea_edapp_b4_yng_br",
    "ea_read_since_yng_br",
    "ea_indr_since_yng_br",
    "ea_letter_since_yng_br",
    "ea_tv_since_yng_br",
    "ea_boardg_since_yng_br",
    "ea_vidg_since_yng_br",
    "ea_edapp_since_yng_br")

# Remoção dos registros que contêm valores NA
db_out_na <- db_blocos[rowSums(is.na(db_blocos)) < 1, ]

```

### **Bloco 2 - Recursos de alfabetização inicial**

```{r}
db_bloco_2 <- db_out_na %>% 
  dplyr::select(
    "hlr_books_b4_corrected", 
    "hlr_dbooks_b4_corrected",
    "hlr_games_b4_corrected",
    "hlr_dgames_b4_corrected",
    "hlr_ad_books_b4_corrected",
    "hlr_ad_dbooks_b4_corrected",
    "hlr_ad_news_b4_corrected",
    "hlr_books_since_corrected",
    "hlr_dbooks_since_corrected",
    "hlr_games_since_corrected",
    "hlr_dgames_since_corrected",
    "hlr_ad_books_since_corrected",
    "hlr_ad_dbooks_since_corrected",
    "hlr_ad_news_since_corrected" 
  )

db_bloco_2_pre <- db_bloco_2 %>% 
  dplyr::select(
    "hlr_books_b4_corrected", 
    "hlr_dbooks_b4_corrected",
    "hlr_games_b4_corrected",
    "hlr_dgames_b4_corrected",
    "hlr_ad_books_b4_corrected",
    "hlr_ad_dbooks_b4_corrected",
    "hlr_ad_news_b4_corrected"
  )

db_bloco_2_pos <- db_bloco_2 %>% 
  dplyr::select(
    "hlr_books_since_corrected",
    "hlr_dbooks_since_corrected",
    "hlr_games_since_corrected",
    "hlr_dgames_since_corrected",
    "hlr_ad_books_since_corrected",
    "hlr_ad_dbooks_since_corrected",
    "hlr_ad_news_since_corrected" 
  )
colnames(db_bloco_2)<- c("books_b4", 
    "dbooks_b4",
    "games_b4",
    "dgames_b4",
    "ad_books_b4",
     "ad_dbooks_b4",
     "ad_news_b4",
    "books_since", 
    "dbooks_since",
    "games_since",
    "dgames_since",
    "ad_books_since",
     "ad_dbooks_since",
     "ad_news_since")

 colnames(db_bloco_2_pre) <- c("books_b4", 
    "dbooks_b4",
    "games_b4",
    "dgames_b4",
    "ad_books_b4",
     "ad_dbooks_b4",
     "ad_news_b4")
 
  colnames(db_bloco_2_pos) <- c("books_since", 
    "dbooks_since",
    "games_since",
    "dgames_since",
    "ad_books_since",
     "ad_dbooks_since",
     "ad_news_since")
```


> Mapa de calor para a correlação entre as variáveis do bloco 2



```{r}
matcorr_pre_2 <- cor(db_bloco_2_pre)
matcorr_pos_2 <- cor(db_bloco_2_pos)
t_pre <- "Pré Pandemia"
t_pos <- "Pós Pandemia"
par(mfrow=c(1, 2))
corrplot(matcorr_pre_2, method="circle", type = "upper", diag = FALSE, title = t_pre, addCoef.col = "black", mar=c(0,0,2,0))
corrplot(matcorr_pos_2, method="circle", type = "upper", diag = FALSE, title = t_pos, addCoef.col = "black", mar=c(0,0,2,0))
```


```{r}

corrplot(matcorr_pos_2, method="circle", type = 'upper')
```

#### Pré Pandemia

```{r}
db_bloco_2_pref <- as.data.frame(lapply(db_bloco_2_pre, as.factor))
```

Pelas frequências das categorias, a maioria dos recursos se concentram nas quantidades das categoria até 1. Apenas livros para crianças e adultos apresentam quantidades maiores.
```{r}
for (i in 1:7) {
plot(db_bloco_2_pref[,i], main=colnames(db_bloco_2_pref)[i],
       ylab = "Count", col="steelblue", las = 2)
  }
```

```{r}
par(mfrow=c(2, 4))
plot(db_bloco_2_pref[,1], 
     main=colnames(db_bloco_2_pref)[1],
     ylab = "Count",
     col="steelblue",
     las = 2)
plot(db_bloco_2_pref[,2], 
                  main=colnames(db_bloco_2_pref)[2],
                  ylab = "Count",
                  col="steelblue",
                  las = 2)
plot(db_bloco_2_pref[,3], 
                  main=colnames(db_bloco_2_pref)[3],
                  ylab = "Count",
                  col="steelblue",
                  las = 2)
plot(db_bloco_2_pref[,4], 
                  main=colnames(db_bloco_2_pref)[4],
                  ylab = "Count",
                  col="steelblue",
                  las = 2)
plot(db_bloco_2_pref[,5], 
                  main=colnames(db_bloco_2_pref)[5],
                  ylab = "Count",
                  col="steelblue",
                  las = 2)
plot(db_bloco_2_pref[,5], 
                  main=colnames(db_bloco_2_pref)[6],
                  ylab = "Count",
                  col="steelblue",
                  las = 2)
plot(db_bloco_2_pref[,5], 
                  main=colnames(db_bloco_2_pref)[7],
                  ylab = "Count",
                  col="steelblue",
                  las = 2)
```

```{r}
levels(db_bloco_2_pref$ad_news_b4)[4] <- (db_bloco_2_pref$ad_news_b4)[3]
```

Há um grupo indivíduos (na extremidade positiva do segundo
principal componente) muito próximos, pois compartilham muitas categorias em comuns.
Assim como na extremidade negativa.

Já a primeira principal componente parece explicar um grupo seleto de pessoas.

Analisando pelas categorias, o primeiro grupo citado apresenta categorias de quantidade entre 2 e 6 na sua extremidade,
no segundo as categorias as extremidades se concetram em zero.
E o terceiro categorias em 7.
Além disso parece haver um grupo naa1aaa2ão bem explicado em ambas.

> Construindo MCA

```{r, include=FALSE}
res.mca_pref <- MCA(db_bloco_2_pref,ncp = 5, graph = TRUE ) 
```

```{r}
fviz_mca_biplot(res.mca_pref, 
               repel = TRUE, # Avoid text overlapping (slow if many point)
               ggtheme = theme_minimal(),
              xlim = c(-2,6),
              ylim= c(-4,2))
```

A variável **hlr_ad_news_b4** é a menos correlacionada com ambas dimensões.
As demais variáveis sao próximas nos dos primeiros componentes. 

```{r}
fviz_mca_var(res.mca_pref, choice = "mca.cor", 
            repel = TRUE, # Avoid text overlapping (slow)
            ggtheme = theme_minimal())
```

```{r}
fviz_mca_var(res.mca_pref, 
             repel = TRUE, # Avoid text overlapping (slow)
             ggtheme = theme_minimal(),
              xlim = c(-2,6),
              ylim= c(-4,2))
```

As 5 primeiras dimensões juntas explicam cerca de 25% da variância dos dados.
E as 2 primeiras 12%.
Porcentagens de inércia explicadas por cada dimensão MCA

```{r}
fviz_screeplot(res.mca_pref, addlabels = TRUE, ylim = c(0, 10))
```
15 principais categorias de variáveis que contribuem para as dimensões:

```{r}
# Contributions of rows to dimension 1
fviz_contrib(res.mca_pref, choice = "var", axes = 1, top = 15)
# Contributions of rows to dimension 2
fviz_contrib(res.mca_pref, choice = "var", axes = 2, top = 15)
```

```{r}
fviz_mca_var(res.mca_pref, alpha.var="contrib",
             repel = TRUE,
             ggtheme = theme_minimal())
```


#### Pós Pandemia

```{r}
db_bloco_2_posf <- as.data.frame(lapply(db_bloco_2_pos, as.factor))
```

<!-- Pelas frequências das categorias, a maioria dos recursos se mantiveram com a mesma quantidade pos-pandemia.  -->
<!-- ```{r} -->

<!-- for (i in 1:7) { -->
<!-- plot(db_bloco_2_posf[,i], main=colnames(db_bloco_2_posf)[i], -->
<!--        ylab = "Count", col="steelblue", las = 2) -->
<!--   } -->
<!-- ``` -->

Há um grupo indivíduos (na extremidade positiva do segundo
principal componente) muito próximos, pois compartilham muitas categorias em comuns.
Assim como na extremidade negativa.

Já a primeira principal componente parece explicar um grupo seleto de pessoas.

Analisando pelas categorias, o primeiro grupo citado apossenta categorias de quantidade entre 2 e 3 na sua extremidade superior,
no segundo as categorias as extremidades se concetram em zero.
E o terceiro categorias em 7.
Além disso parece haver um grupo naa1aaa2ão bem explicado em ambas.


```{r, include=FALSE}
res.mca_posf <- MCA(db_bloco_2_posf,ncp = 5, graph = TRUE ) 
```

```{r}
fviz_mca_biplot(res.mca_posf, 
               repel = TRUE, # Avoid text overlapping (slow if many point)
               ggtheme = theme_minimal(),
              xlim = c(-2,6),
              ylim= c(-4,2))
```
A variável **hlr_ad_news_since** é a menos correlacionada com ambas dimensões.
As demais variáveis sao próximas nos dos primeiros componentes. 

```{r}
fviz_mca_var(res.mca_posf, choice = "mca.cor", 
            repel = TRUE, # Avoid text overlapping (slow)
            ggtheme = theme_minimal())
```

```{r}
fviz_mca_var(res.mca_posf, 
             repel = TRUE, # Avoid text overlapping (slow)
             ggtheme = theme_minimal(),
              xlim = c(-2,6),
              ylim= c(-4,2))
```

As 5 primeiras dimensões juntas explicam 25.7% da variância dos dados.
E as 2 primeiras 12.5%.
Porcentagens de inércia explicadas por cada dimensão MCA

```{r}
fviz_screeplot(res.mca_posf, addlabels = TRUE, ylim = c(0, 10))
```
15 principais categorias de variáveis que contribuem para as dimensões:

```{r}
# Contributions of rows to dimension 1
fviz_contrib(res.mca_posf, choice = "var", axes = 1, top = 15)
# Contributions of rows to dimension 2
fviz_contrib(res.mca_posf, choice = "var", axes = 2, top = 15)
```

```{r}
fviz_mca_var(res.mca_posf, alpha.var="contrib",
             repel = TRUE,
             ggtheme = theme_minimal())
```

```{r}
fviz_contrib(res.mca_pref, choice = "var", axes = 1, top = 15 )
fviz_contrib(res.mca_posf, choice = "var", axes = 1, top = 15 )
```

```{r}
fviz_contrib(res.mca_pref, choice = "var", axes = 2, top = 15 )
fviz_contrib(res.mca_posf, choice = "var", axes = 2, top = 15 )
```
