---
title: "bloco3"
author: "Boanca, Luiz e Thomás"
date: "18/07/2022"
output: html_document
---

```{r setup, include=FALSE}
knitr::opts_chunk$set(echo = FALSE, warning = FALSE, message = FALSE, fig.align="center")
```

```{r, echo=FALSE, include=FALSE}
# Carregando os pacotes necessários
library(ggplot2)
library(tidyverse)
library(epiDisplay)

# Importação do banco de dados e transormação em uma variável da classe data.frame
db = read.csv("../data_HL_children_21-Jan-22.csv")
db <- data.frame(db)

# Seleção das variáveis que compõem os blocos
db_blocos <- db %>% 
  dplyr::select(
    "rh_age_read_br", 
    "rh_read_b4_yng_br", 
    "rh_read_since_yng_br", 
    "rh_read_b4_old_br", 
    "rh_read_with_b4_old_br", 
    "rh_readin_b4_old_br", 
    "rh_read_since_old_br", 
    "rh_read_w_since_old_br", 
    "rh_readin_since_old_br", 
    "rh_read_time_b4_br",
    "rh_read_time_since_br",
    "hlr_books_b4_corrected", 
    "hlr_dbooks_b4_corrected",
    "hlr_games_b4_corrected",
    "hlr_dgames_b4_corrected",
    "hlr_ad_books_b4_corrected",
    "hlr_ad_dbooks_b4_corrected",
    "hlr_ad_news_b4_corrected",
    "hlr_books_since_corrected",
    "hlr_dbooks_since_corrected",
    "hlr_games_since_corrected",
    "hlr_dgames_since_corrected",
    "hlr_ad_books_since_corrected",
    "hlr_ad_dbooks_since_corrected",
    "hlr_ad_news_since_corrected",
    "ea_read_b4_ALL_br",
    "ea_indr_b4_ALL_br",
    "ea_letter_b4_yng_br",
    "ea_tv_b4_yng_br",
    "ea_boardg_b4_yng_br",
    "ea_vidg_b4_yng_br",
    "ea_edapp_b4_yng_br",
    "ea_read_since_yng_br",
    "ea_indr_since_yng_br",
    "ea_letter_since_yng_br",
    "ea_tv_since_yng_br",
    "ea_boardg_since_yng_br",
    "ea_vidg_since_yng_br",
    "ea_edapp_since_yng_br")

# Remoção dos registros que contêm valores NA
db_out_na <- db_blocos[rowSums(is.na(db_blocos)) < 1, ]

```

### **Bloco 3 - Atividades de enriquecimento**

| Pré Covid | Com Covid |
| --------- | --------- |

| ea_read_b4_ALL_br | ea_read_since_yng_br |
| ea_indr_b4_ALL_br | ea_indr_since_yng_br |
| ea_letter_b4_yng_br | ea_letter_since_yng_br |
| ea_tv_b4_yng_br | ea_tv_since_yng_br |
| ea_boardg_b4_yng_br | ea_boardg_since_yng_br |
| ea_vidg_b4_yng_br | ea_vidg_since_yng_br |
| ea_edapp_b4_yng_br | ea_edapp_since_yng_br |

```{r}
db_bloco_3 <- db_out_na %>% 
  dplyr::select(
    "ea_read_b4_ALL_br",
    "ea_indr_b4_ALL_br",
    "ea_letter_b4_yng_br",
    "ea_tv_b4_yng_br",
    "ea_boardg_b4_yng_br",
    "ea_vidg_b4_yng_br",
    "ea_edapp_b4_yng_br",
    "ea_read_since_yng_br",
    "ea_indr_since_yng_br",
    "ea_letter_since_yng_br",
    "ea_tv_since_yng_br",
    "ea_boardg_since_yng_br",
    "ea_vidg_since_yng_br",
    "ea_edapp_since_yng_br"
  )

db_bloco_3_pre <- db_bloco_3 %>% 
  dplyr::select(
    "ea_read_b4_ALL_br",
    "ea_indr_b4_ALL_br",
    "ea_letter_b4_yng_br",
    "ea_tv_b4_yng_br",
    "ea_boardg_b4_yng_br",
    "ea_vidg_b4_yng_br",
    "ea_edapp_b4_yng_br"
  )

db_bloco_3_pos <- db_bloco_3 %>% 
  dplyr::select(
    "ea_read_since_yng_br",
    "ea_indr_since_yng_br",
    "ea_letter_since_yng_br",
    "ea_tv_since_yng_br",
    "ea_boardg_since_yng_br",
    "ea_vidg_since_yng_br",
    "ea_edapp_since_yng_br"
  )
```

> Correlação entre as variáveis do bloco:


#### Bloco Pré Pandemia

<br />

Pode-se observar que as variáveis que apresentam maior correlação são justamente aquelas variáveis pré e pós pandemais, tal com 
**ea_read_b4_AAL_br** e **ea_read_since_yng_br** que indicam a frequeência com a que a criança se envolvia em alguma atividade de leitura.

<br />
```{r}
matcorr_3 <- cor(db_bloco_3)
corrplot(matcorr_3, method="circle", type = 'upper')
```

<br />

#### Bloco Pré Pandemia

Pode-se observar que as variávies **ea_read_b4_AAL_br** e **ea_edapp_b4_yng_br** possuem a menor correlação, ou seja, crianças que se envolvem em alguma atividade de leitura e crianças que utilizam algum aplicativo educacional em tablet são pouco correlacionadas, enquanto que as variáveis **ea_vidg_b4_yng_br** e **ea_read_b4_AAL_br** têm a maior correlação, ou seja, crianças que se envolvem em alguma atividade de leitura são fortemente correlacionadas com crianças que assitem vídeos ou jogam jogos educacionais no computador.

```{r}
matcorr_pre_3 <- cor(db_bloco_3_pre)
corrplot(matcorr_pre_3, method="circle", type = 'upper')
```
<br />

#### Bloco Pós Pandemia

Pode-se observar que a menor correlação continua sendo entre as variáveis **ea_read_b4_AAL_br** e **ea_edapp_b4_yng_br**, enquanto que a maior correlação passar a ser entre as variáveis **ea_tv_since_yng_br** e **ea_vidg_since_yng_br**, ou seja, entre crianças que assistem a vídeos/programas educacionais com computador e na TV.
```{r}
matcorr_pos_3 <- cor(db_bloco_3_pos)
corrplot(matcorr_pos_3, method="circle", type = 'upper')
```


#############################################################################################
## Multiple Correspondence Analysis

#### **Pré Pandemia**

```{r}
db_bloco_3_pref <- as.data.frame(lapply(db_bloco_3_pre, as.factor))
```

```{r}
summary(db_bloco_3_pref)
```

Podemos observar nos gráficos abaixo a frequência absoluta respostas para cada categoria de cada pergunta.

```{r}
# Plot de gráficos de barras para a quantidade de respostas por categoria por variável 
par(mfrow=c(2, 4))
plot(db_bloco_3_pref[,1], 
     main=colnames(db_bloco_3_pref)[1],
     ylab = "Count",
     col="steelblue",
     las = 2)
plot(db_bloco_3_pref[,2], 
                  main=colnames(db_bloco_3_pref)[2],
                  ylab = "Count",
                  col="steelblue",
                  las = 2)
plot(db_bloco_3_pref[,3], 
                  main=colnames(db_bloco_3_pref)[3],
                  ylab = "Count",
                  col="steelblue",
                  las = 2)
plot(db_bloco_3_pref[,4], 
                  main=colnames(db_bloco_3_pref)[4],
                  ylab = "Count",
                  col="steelblue",
                  las = 2)
plot(db_bloco_3_pref[,5], 
                  main=colnames(db_bloco_3_pref)[5],
                  ylab = "Count",
                  col="steelblue",
                  las = 2)
plot(db_bloco_3_pref[,5], 
                  main=colnames(db_bloco_3_pref)[6],
                  ylab = "Count",
                  col="steelblue",
                  las = 2)
plot(db_bloco_3_pref[,5], 
                  main=colnames(db_bloco_3_pref)[75],
                  ylab = "Count",
                  col="steelblue",
                  las = 2)
  
```



> Construindo o MCA

```{r}
res.mca_pref_3 <- MCA(db_bloco_3_pref, graph = FALSE)
```

> Visualização e interpretação

Representação gráfica da porcentagem explicada por cada dimensão
```{r}
fviz_screeplot(res.mca_pref_3, addlabels = TRUE, ylim = c(0, 10))
```

> Correlação entre variáveis e dimensões principais

Pode-se observar que para as duas principais dimensões, a maioria das variáveis têm um correlação alta, destoando as variáveis **ea_read_b4_AAL_br** e **ea_indr_b4_AAL_br**.

```{r}
fviz_mca_var(res.mca_pref_3, choice = "mca.cor", 
            repel = TRUE, # Avoid text overlapping (slow)
            ggtheme = theme_minimal())
```

Agora visualizaando apenas as categorias de variáveis, ou seja, qual opção o responsável assinalou no questionário, é possível um grupo de alternativas que são bem explicadas pelas principais dimensões e um grupo de alternativas que não são explicadas pelas principais dimensões.

```{r}
fviz_mca_var(res.mca_pref_3, 
             col.var = "cos2",
             gradient.cols = c("#00AFBB", "#E7B800", "#FC4E07"), 
             repel = TRUE, # Avoid text overlapping (slow)
             ggtheme = theme_minimal())
```


Se uma categoria de variável é bem representada por duas dimensões, a soma do cos2 é próxima de um. Para alguns dos itens de linha, são necessárias mais de 2 dimensões para representar perfeitamente os dados, o que indica que essas alternativas fazem parte daquele grupo de alternativas no campo inferior esquerdo do gráfico acima.

```{r}
fviz_cos2(res.mca_pref_3, choice = "var", axes = 1:2)
```

15 principais categorias de variáveis que contribuem para cada uma das principais dimensões:

```{r}
# Contributions of rows to dimension 1
fviz_contrib(res.mca_pref_3, choice = "var", axes = 1, top = 15)
# Contributions of rows to dimension 2
fviz_contrib(res.mca_pref_3, choice = "var", axes = 2, top = 15)
```

## POS-PANDEMIA

```{r}
db_bloco_3_posf <- as.data.frame(lapply(db_bloco_3_pos, as.factor))
```

```{r}
summary(db_bloco_3_posf)
```

Podemos observar nos gráficos abaixo a frequência absoluta respostas para cada categoria de cada pergunta.
```{r}
par(mfrow=c(2, 4))
plot(db_bloco_3_posf[,1], 
                 main=colnames(db_bloco_3_posf)[1],
                 ylab = "Count",
                 col="steelblue",
                 las = 2)
plot(db_bloco_3_posf[,2], 
                  main=colnames(db_bloco_3_posf)[2],
                  ylab = "Count",
                  col="steelblue",
                  las = 2)
plot(db_bloco_3_posf[,3], 
                  main=colnames(db_bloco_3_posf)[3],
                  ylab = "Count",
                  col="steelblue",
                  las = 2)
plot(db_bloco_3_posf[,4], 
                  main=colnames(db_bloco_3_posf)[4],
                  ylab = "Count",
                  col="steelblue",
                  las = 2)
plot(db_bloco_3_posf[,5], 
                  main=colnames(db_bloco_3_posf)[5],
                  ylab = "Count",
                  col="steelblue",
                  las = 2)
plot(db_bloco_3_posf[,5], 
                  main=colnames(db_bloco_3_posf)[6],
                  ylab = "Count",
                  col="steelblue",
                  las = 2)
plot(db_bloco_3_posf[,5], 
                  main=colnames(db_bloco_3_posf)[7],
                  ylab = "Count",
                  col="steelblue",
                  las = 2)
  
```

> Construindo o MCA

```{r}
res.mca_posf_3 <- MCA(db_bloco_3_posf, graph = FALSE)
```

Porcentagens de inércia explicadas por cada dimensão MCA

```{r}
fviz_screeplot(res.mca_posf_3, addlabels = TRUE, ylim = c(0, 10))
```

Pode-se observar que para as duas principais dimensões, a maioria das variáveis têm um correlação alta, destoando um pouco as variáveis **ea_read_since_yng_br** e **ea_indr_since_yng_br**.
```{r}
fviz_mca_var(res.mca_posf_3, choice = "mca.cor", 
            repel = TRUE, # Avoid text overlapping (slow)
            ggtheme = theme_minimal())
```

Se uma categoria de variável é bem representada por duas dimensões, a soma do cos2 é próxima de um. Para alguns dos itens de linha, são necessárias mais de 2 dimensões para representar perfeitamente os dados.

```{r}
fviz_mca_var(res.mca_posf_3, col.var = "cos2",
             gradient.cols = c("#00AFBB", "#E7B800", "#FC4E07"), 
             repel = TRUE, # Avoid text overlapping
             ggtheme = theme_minimal())
```


```{r}
fviz_cos2(res.mca_posf_3, choice = "var", axes = 1:2)
```

15 principais categorias de variáveis que contribuem para cada uma das principais dimensões:
```{r}
# Contributions of rows to dimension 1
fviz_contrib(res.mca_posf_3, choice = "var", axes = 1, top = 15)
# Contributions of rows to dimension 2
fviz_contrib(res.mca_posf_3, choice = "var", axes = 2, top = 15)
```